臺灣臺南地方法院刑事判決　
110年度交訴字第65號
公  訴  人  臺灣臺南地方檢察署檢察官
被      告  王登毅




上列被告因公共危險等案件，經檢察官提起公訴（110年度偵字
第4325號），被告於本院準備程序中就被訴事實為有罪之陳述，
經告知簡式審判程序之旨，並聽取被告與公訴人意見後，本院合
議庭裁定改由受命法官獨任進行簡式審判程序，判決如下：
    主  文
王登毅汽車駕駛人，無駕駛執照駕車，因過失致人受傷，處有期
徒刑參月，如易科罰金，以新臺幣壹仟元折算壹日；又犯肇事致
人傷害逃逸罪，累犯，處有期徒刑壹年貳月。
    事  實
一、王登毅原考領有小型車普通駕駛執照，前因藥駕逕註後未重
    新考領合格之駕駛執照，仍於民國109年9月10日凌晨2時41
    分許，無照駕駛車牌號碼000-0000號自用小客車，沿臺南市
    仁德區德崙路由東往西方向直行駛至該路與崑崙路之交岔路
    口時，原應注意在遵行車道內行駛，不得駛入來車之車道內，並應
    注意汽車行駛至交岔路口，其行進應遵守燈光號誌之指示，
    而號誌為閃光紅燈表示停車再開，車輛應減速接近，先停止
    於交岔路口前，讓幹道車優先通行後，認為安全時，方得續
    行，而依當時天候晴、夜間有照明、柏油路面乾燥、無缺陷
    、無障礙物、視距良好，客觀上並無不能注意之情事，竟疏
    未注意及此，貿然逆向通過上開路口，適有蘇嘉勳騎乘車牌
    號碼000-000號普通重型機車，沿崑崙路由北往南方向駛至
    該路口，兩車因而發生碰撞（下稱本案事故），致蘇嘉勳人
    車倒地，受有左側腿骨骨折、左手第四及第五指骨骨折、下
    顎骨骨折、腦震盪、右手撕裂傷4公分、下巴撕裂傷3公分、
    左臀及左大腿(占體表面積4%）燙傷之傷害。
二、王登毅於本案事故發生後，明知其已駕車肇事致人受傷，竟
    未施加援助或救護，亦未報警、留下姓名或聯絡方式等個人
    資料，復未停留於現場等候員警處理，即基於肇事逃逸之犯
    意，逕行駕駛前揭車輛離開現場而逃逸。嗣經警獲報後前往
    現場處理，始循線查悉上情。
三、案經蘇嘉勳訴由臺南市政府警察局歸仁分局報告臺灣臺南地
    方檢察署檢察官偵查起訴。
    理  由
一、本案被告王登毅所犯均為死刑、無期徒刑、最輕本刑3年以
    上有期徒刑以外之罪，亦非高等法院管轄之第一審案件，其
    於準備程序中就被訴事實為有罪之陳述，經告知簡式審判程
    序之旨，並聽取檢察官及被告之意見後，本院合議庭依刑事
    訴訟法第273條之1第1項規定裁定進行簡式審判程序，是本
    案之證據調查，依同法第273條之2規定，不受同法第159條
    第1項、第161條之2、第161條之3、第163條之1及第164條至
    第170條所規定證據能力認定及調查方式之限制，合先敘明
    。
二、前揭事實，業據被告於警詢、偵查及本院審理時均坦承不諱
    （見警卷第3至15頁；偵字卷第39至41頁；本院卷第45、53
    、57頁），且有證人即告訴人蘇嘉勳、證人姚翔竣、蔡哲諄
    、黃保齊、杜朝揚於警詢或偵查中之證述可佐（見警卷第17
    至40頁；偵字卷第40至41頁），並有道路交通事故現場圖、
    道路交通事故調查報告表㈠、㈡、監視器錄影畫面翻拍照片、
    現場照片、高雄榮民總醫院臺南分院診斷證明書、奇美醫療
    財團法人奇美醫院診斷證明書、汽車權利讓渡書、車輛詳細
    資料報表及公路監理電子閘門證號查詢汽車駕駛人資料在卷
    供參（見警卷第41至43、49至55、111至115、119至130頁；
    本院卷第29頁），足見被告前開任意性自白與事實相符，堪
    以採信。
三、按駕駛人駕駛汽車，應遵守道路交通標誌、標線、號誌之指
    示；汽車行駛至交岔路口，其行進應遵守燈光號誌，道路交
    通安全規則第90條第1項、第102條第1項第1款前段分別定有
    明文。又閃光紅燈表示「停車再開」，車輛應減速接近，先
    停止於交岔路口前，讓幹線道車優先通行後認為安全時，方
    得續行；特種閃光號誌設於交岔路口，其設置方式與行車管
    制號誌同，幹線道應設置閃光黃燈，支線道應設置閃光紅燈
    ，道路交通標誌標線號誌設置規則第211條第1項第2款、第2
    24條第3款前段亦有明定。上開規定，為汽車駕駛人應盡之
    注意義務，被告原考領有小型車普通駕駛執照，有前引公路
    監理電子閘門證號查詢汽車駕駛人資料可佐，實難諉為不知
    。又依前述道路交通事故調查表㈠所載本案事故發生當時天
    候晴、夜間有照明、柏油路面乾燥、無缺陷、無障礙物、視
    距良好，客觀上並無不能注意之情事，被告竟於行經設有閃
    光紅燈號誌之交岔路口時，疏未注意讓幹線道車先行，且逆
    向行駛，而不慎與告訴人騎乘之車輛發生碰撞，則被告就本
    案事故之發生自屬有過失。而告訴人於本案事故後就醫，經
    診斷受有左側腿骨骨折、左手第四及第五指骨骨折、下顎骨
    骨折、腦震盪、右手撕裂傷4公分、下巴撕裂傷3公分、左臀
    及左大腿(占體表面積4%）燙傷之傷害，有前引診斷證明書
    為據，堪認被告上開過失行為與告訴人之受傷結果間，確有
    相當因果關係無疑。
四、又按刑法第185條之4之肇事致人死傷逃逸罪，其立法目的在
    促使駕駛人於交通事故發生後，能對被害人即時救護，俾減
    少死傷，並保障被害人權益及維護交通安全，故駕駛人不得
    自認被害人並未受傷或傷勢無礙，不待確認被害人已否獲得
    救護，亦未等候執法人員到場處理，而未經被害人同意，即
    逕自離去（最高法院104年度台上字第2746號判決意旨參照
    ）。查被告既於駕駛自用小客車過程中發生本案事故，致告
    訴人受傷，揆諸前揭判決意旨，自負有即時救護及事故後在
    場之義務，詎被告竟未確認告訴人所受傷勢情形、施以救護
    措施或報警，亦未等候執法人員到場處理或留下個人聯絡資
    訊，旋即置告訴人於不顧而逕自離開，其主觀上顯有肇事逃
    逸之認識與決意，客觀上亦有逃離事故現場之行為至明。
五、綜上所述，本案事證明確，被告上開犯行均洵堪認定，應予
    依法論科。
六、論罪科刑：
  ㈠按汽車駕駛人，無駕駛執照駕車、酒醉駕車、吸食毒品或迷
    幻藥駕車、行駛人行道或行經行人穿越道不依規定讓行人優
    先通行，因而致人受傷或死亡，依法應負刑事責任者，加重
    其刑至二分之一，道路交通管理處罰條例第86條第1 項定有
    明文；又前開規定，係就刑法過失致人於死罪、過失傷害（
    及致重傷）罪之基本犯罪類型，對於加害人為汽車駕駛人，
    於從事駕駛汽車之特定行為而符合上開規定情形時，因而致
    人受傷或死亡之特殊行為要件予以加重處罰，已就上述刑法
    各罪犯罪類型變更之個別犯罪行為予以加重，而成另一獨立
    之罪名，自屬刑法分則加重之性質（最高法院99年度台非字
    第198號、105年度台上字第1388號判決意旨參照）。查被告
    於本案事故時，駕籍狀態為藥駕逕註，復未重新考取駕駛執
    照等情，有前引公路監理電子閘門證號查詢汽車駕駛人資料
    附卷可考，是被告如事實欄一所示之行為，係無駕駛執照駕
    車，因過失肇致本案事故，使告訴人因而受傷，核其所為係
    犯道路交通管理處罰條例第86條第1項、刑法第284條前段之
    汽車駕駛人無駕駛執照駕車過失傷害罪。
　㈡被告如事實欄二所示於本案事故致告訴人受傷後，擅自離開
    事故現場之行為，則係犯刑法第185條之4之肇事致人傷害逃
    逸罪。又司法院釋字第777號解釋意旨固謂：非因駕駛人之
    故意或過失所致事故之情形是否構成刑法第185條之4所規定
    之「肇事」，尚非一般受規範者所得理解或預見，於此範圍
    內，其文義有違法律明確性原則，此違反部分應自該解釋公
    布之日起失其效力；然依該解釋意旨，刑法第185條之4就「
    駕駛人因故意或過失肇致事故」致人傷亡而逃逸之處罰部分
    ，因無前述不明確之情形，即仍屬現行有效之法律。被告對
    於本案事故之發生確屬有過失，既如前述，其於過失肇事致
    人受傷後逃逸，自仍有刑法第185條之4規定之適用，附此敘
    明。
　㈢被告所犯上開汽車駕駛人無駕駛執照駕車過失傷害罪及肇事
    致人傷害逃逸罪，因分屬過失及故意犯罪，行為互殊，應予
    分論併罰。　
　㈣被告無駕駛執照駕駛自用小客車，因而致人受傷，依法應負
    上開過失傷害刑事責任，應依道路交通管理處罰條例第86條
    第1項規定加重其刑。
　㈤被告前因違反毒品危害防制條例案件，經本院以100年度訴字
    第424號判決判處應執行有期徒刑3年8月確定，又因違反槍
    砲彈藥刀械管制條例、毒品危害防制條例案件，經本院以10
    1年度訴字第547號判決判處應執行有期徒刑3年4月，併科罰
    金新臺幣(下同)5萬元確定，上開2案接續執行，於105年8月
    15日縮短刑期假釋出監，於107年10月10日假釋期滿未撤銷
    視為執行完畢等情，有臺灣高等法院被告前案紀錄表在卷足
    參（見本院卷第13至17頁），其於上開有期徒刑執行完畢後
    5年內之109年9月10日故意再犯本件有期徒刑以上之肇事致
    人傷害逃逸罪，為累犯；審酌被告未因前罪徒刑執行完畢而
    有所警惕，猶故意再犯本案之肇事致人傷害逃逸罪，可認其
    有特別惡性及對刑罰反應力薄弱，又觀諸被告本案之肇事致
    人傷害逃逸罪犯罪情節，經依累犯規定加重其刑，並未使被
    告所受刑罰超過其所應負擔之罪責，即無司法院釋字第775
    號解釋意旨所指應裁量不予加重最低本刑，否則將致過苛或
    罪刑不相當之情形，爰依刑法第47條第1項規定加重其刑。
　㈥茲審酌被告明知其駕駛執照已經主管機關吊銷，仍貿然駕駛
    自用小客車，且疏未注意遵守相關之道路交通法規，因其疏
    失肇致本案事故之發生，致告訴人受傷，並於本案事故發生
    後，未報警、協助救護、留存個人聯絡資訊或留待員警前來
    事故現場為必要之處理，旋即逃逸，罔顧他人生命、身體之
    安全，殊為不該，且顯見其守法意識較為薄弱，惟念被告犯
    後坦承犯行不諱，表現悔意，兼衡被告與告訴人迄今未能達
    成和解或成立調解、被告之過失情節、告訴人所受之傷勢非
    輕之情形，暨被告自陳其學歷為高中畢業，入監前擔任鐵工
    ，每月收入約3萬元，與母親及胞兄同住，無須扶養他人，
    未婚無子女（見本院卷第58頁）之智識程度、家庭生活狀況
    等一切情狀，分別量處如主文所示之刑，並就得易科罰金之
    刑諭知易科罰金之折算標準，以示懲儆。
據上論斷，應依刑事訴訟法第273條之1第1項、第299條第1項本
文，道路交通管理處罰條例第86條第1項，刑法第284條前段、第
185條之4、第47條第1項、第41條第1項本文，刑法施行法第1條
之1第1項，判決如主文。　　
本案經檢察官林怡君提起公訴，檢察官吳梓榕到庭執行職務。
中　　華　　民　　國　　110 　年　　5 　　月　　17　　日
                  刑事第十一庭  法　官　潘明彥
以上正本證明與原本無異。
如不服本判決應於收受本判決後20日內向本院提出上訴書狀，並
應敘述具體理由。其未敘述上訴理由者，應於上訴期間屆滿後20
日內向本院補提理由書狀（均須按他造當事人之人數附繕本）「
切勿逕送上級法院」。 
　　　　　　　　　　　　　　　　書記官  蘇豐展 
中　　華　　民　　國　　110 　年　　5 　　月　　17　　日
附錄本案論罪科刑法條：
道路交通管理處罰條例第86條第1項
汽車駕駛人，無駕駛執照駕車、酒醉駕車、吸食毒品或迷幻藥駕
車、行駛人行道或行經行人穿越道不依規定讓行人優先通行，因
而致人受傷或死亡，依法應負刑事責任者，加重其刑至2分之1。

中華民國刑法第284條
因過失傷害人者，處1年以下有期徒刑、拘役或10萬元以下罰金
；致重傷者，處3年以下有期徒刑、拘役或30萬元以下罰金。

中華民國刑法第185條之4
駕駛動力交通工具肇事，致人死傷而逃逸者，處1年以上7年以下
有期徒刑。